【裁判字號】    89,附民,174
【裁判日期】    890621
【裁判案由】    請求損害賠償
【裁判全文】
臺灣臺中地方法院刑事附帶民事判決                八十九年度附民字第一七四號
    原      告  甲○○
    訴訟代理人  胡昇寶
    被      告  乙○○
    訴訟代理人  駱威文
右列被告因民國八十八年度訴字第一九八二號偽造文書等案件，經原告提起附帶民事
訴訟，請求損害賠償事件，本院判決如左：
        主  文
被告應給付原告新台幣拾萬元，及自民國八十九年四月十二日起至清償日止，按週年
利率百分之五計算之利息。
原告其餘之訴駁回。
本判決原告勝原告勝訴部分於原告以新台幣參萬參仟元為被告供擔保後，得為假執行
；但被告如於假執行程序實施前，以新台幣拾萬元為原告預供擔保，得免為假執行。
原告其餘假執行之聲請駁回。
        事  實
甲、原告方面：
  一、聲明：求為判決：
  （一）被告應給付原告新台幣（下同）二百五十萬元，及自附帶民事訴訟狀繕本送
        達被告之翌日起至清償日止，按年息百分之五計算之利息。
  （二）願供擔保聲請宣告假執行。
  二、陳述：
  （一）被告明知朱阿娥（已死亡）係原告之妻，為有配偶之人。被告因配偶劉謝玉
        珠生病，需人看護照料，乃自民國（下同）八十五年七月間起至八十六年一
        月間，雇用朱阿娥在家中煮飯並看顧劉謝玉珠。詎二人因而發生感情，並在
        台中縣大甲鎮○○路十五號被告住處通姦多次，嗣於八十六年一月間，為劉
        謝玉珠發現始分手。朱阿娥事後要求被告必須支付分手費用五百萬元或一棟
        洋房，為被告所拒絕。朱阿娥因此心生不滿，於八十七年二月十四日凌晨五
        時四十分許，至被告住處，持刀刺殺乙○○，致其受傷嚴重，朱阿娥遂經臺
        灣臺中地方法院以八十七年度訴字第一七八二號判決殺人未遂，判處有期徒
        刑五年二月，嗣經臺灣高等法院臺中分院於八十八年三月三十日以八十八年
        度上訴字第二四九號判決駁回上訴確定，朱阿娥並於八十八年十一月九日在
        被告住處門前自殺身亡。
  （二）按社會一般觀念，通姦不得謂無以違背善良風俗之方法加損害他人之故意，
        苟確因此受有財產上或非財產上之損害，依民法第一百八十四條第一項後段
        ，自得請求損害賠償，有最高法院四十一年台上字第二七八號判例可參照。
        是被告既明知朱阿娥為原告之妻而與之通姦，自得依前揭規定，請求非財產
        上之損害賠償。考量兩造之身分，資歷及犯罪情狀，參以原告甫自大陸返台
        ，即聽聞此惡訊，其精神必覺痛苦異常，且原告配偶亦因此而自殺身亡等情
        ，爰請求如聲明所示之慰撫金額及法定遲延利息，並願供擔保聲請宣告假執
        行。
  三、證據：除提出臺灣臺中地方法院檢察署檢察官八十九年度偵字第七一八號起訴
            書影本一件為證外，並援用本院八十九年度易字第一０九五號妨害家庭
            案件所提之證據。
乙、被告方面：
  一、聲明：求為判決：
  （一）原告之訴及假執行之聲請均駁回。
  （二）如受不利判決，願供擔保請准免為假執行。
  二、陳述：
      按慰藉金之賠償須以人格權遭受侵害，使精神上受有痛苦為必要，最高法院五
      十一年台上字第二二三號判例參照。姑不論原告未說明受何痛苦並舉證以實其
      說，徵諸原告於刑事告訴狀中載稱：伊係退伍老兵，在中國原有元配，開放大
      陸探親後，伊即因思鄉經年旅居大陸等語，足證被告於偵查中供稱：她（按指
      朱阿娥）說被先生拋棄很可憐，他先生到大陸去沒有回來等語，洵屬真實。再
      參酌朱阿娥並未入監服刑，原告之刑事告訴狀中竟謂朱阿娥現在監服刑等語，
      顯見其夫妻感情及關係疏遠，空有夫妻之名，而無夫妻之實，原告就本件原因
      事實，應無精神上之痛苦可言，其起訴請求慰撫金，委非有理，應予駁回。退
      而言之，縱認為原告請求慰撫金有理由，其金額亦顯過高。
  三、證據：援用本院八十九年度易字第一０九五號妨害家庭案件所提之證據。
        理  由
一、原告主張：被告明知朱阿娥係原告之妻，為有配偶之人。詎竟藉朱阿娥於其住處
    任看護之期間，自八十五年七月間某日起至八十六年一月間某日止，二人在台中
    縣大甲鎮○○路十五號被告住處通姦多次。朱阿娥事後要求被告必須支付分手費
    用五百萬元或一棟洋房，為被告所拒絕。朱阿娥因此心生不滿，遂持刀刺殺被告
    ，致其受傷嚴重，朱阿娥遂經臺灣臺中地方法院以八十七年度訴字第一七八二號
    判決殺人未遂，判處有期徒刑五年二月，嗣經臺灣高等法院臺中分院於八十八年
    三月三十日以八十八年度上訴字第二四九號判決駁回上訴確定，朱阿娥並於八十
    八年十一月九日在被告住處門前自殺身亡。是被告既明知朱阿娥為原告之妻而與
    之通姦，自得依民法第一百八十四條第一項後段之規定，請求非財產上之損害賠
    償，請求判決如聲明所示之慰撫金額及法定遲延利息，並願供擔保聲請宣告假執
    行等語；被告則以：原告係一退伍老兵，在大陸亦有元配，復常年旅居大陸。再
    參酌朱阿娥並未入監服刑，原告之刑事告訴狀中竟謂朱阿娥現在監服刑等語，顯
    見其夫妻感情及關係疏遠，空有夫妻之名，而無夫妻之實，原告就本件原因事實
    ，應無精神上之痛苦可言，其起訴請求慰撫金，應無理由，縱認為原告請求慰撫
    金有理由，其金額亦顯過高等語，資為抗辯。
二、經查：原告主張被告明知朱阿娥係原告之妻，為有配偶之人。詎竟藉朱阿娥於其
    住處任看護之期間，自八十五年七月某日起至八十六年一月間某日止，二人在台
    中縣大甲鎮○○路十五號被告住處通姦多次之事實，為被告造所不爭執，且被告
    因此行為所涉犯刑法第二百三十九條後段之相姦罪，復經本院八十九年度易字第
    一○九五號刑事判決判處有期徒刑四月如易科罰金以三百元折算一日，並諭知緩
    刑二年在案，堪信原告之上開主張為真實。
三、按因故意或過失，不法侵害他人之權利者，復損害賠償責任，故意以背於善良風
    俗之方法，加損害於他人者亦同；不法侵害他人之身體、健康、名譽、自由、信
    用、隱私、貞操，或不法侵害其他人格法益而情節重大者，被害人雖非財產上之
    損害，亦得請求損害賠償金額；而於不法侵害他人基於父母、子女或配偶關係之
    身分法益而情節重大者，準用之，民法第一百八十四條第一項、第一百九十五條
    第一項、第三項（按於八十九年五月五日起修正施行）分別定有明文。又依民法
    債編施行法第九條之規定，修正之民法第一百九十五條，於民法債編修正施行前
    ，不法侵害他人信用、隱私、貞操，或不法侵害其他人格法益或基於父母、子女
    或配偶關係之身分法益而情節重大者，亦適用之。次按，按通姦足以破壞夫妻間
    之共同生活而非法之所許，此從公序良俗之觀點可得斷言，不問所侵害者為何種
    權利，對於配偶之他方，應構成侵權行為（最高法院五十五年台上第二０五三號
    判例參照），且依一般社會通念，如明知為有婦之夫而與之通姦，不得謂非以有
    背於善良風俗之方法，加損害於他人之故意（最高法院四十一年台上字第二七八
    號判例參照），鑑於配偶與本人關係最為親密，基於此種關係之身分法益被侵害
    時，精神上必受有相當之痛苦，被告辯稱原告並無精神上之痛苦，尚無可採。本
    件原告據以請求，自非無據，應予准許。關於本件原告因其配偶與被告通姦所受
    精神上之損害，本院斟酌兩造身分、經濟能力、被告與原告之妻通姦期間之長短
    、原告與其配偶分居多時致原告係經由鄰居告知始知情（參見本院八十九年度易
    字第一○九五號刑事判決）足見原告與其妻之關係不密切、被告亦因此遭原告配
    偶砍殺成傷等一切情形，認原告之請求以十萬元，即足以撫慰其所受精神上之痛
    苦。從而，原告請求被告賠償精神上之損害二百五十萬元，於十萬元及自附帶民
    事訴訟狀繕本送達被告之翌日（即八十九年四月十二日）起至清償日止之法定遲
    延利息之範圍內，為有理由，應予准許，逾此數額之請求，經核為無理由，應予
    駁回。
四、兩造均陳明願供擔保聲請宣告假執行及免為假執行，關於原告勝訴部分，經核於
    法均無不合，爰各酌定相當之擔保金額，予以准許；至原告敗訴部分，因訴經駁
    回而失所附麗，應予駁回。
五、兩造其餘攻擊防禦方法，經核與本判決之結論均無影響，爰不一一論述，併予敘
    明。
六、據上論結，本件原告之訴為一部有理由，一部無理由，爰依刑事訴訟法第五百零
    二條、第四百九十一條第一款、民事訴訟法第三百九十條第二項、第三百九十二
    條後段，判決如主文。
中      華      民      國      八十九      年    六    月    二十一    日
                                      法  官    李  國  增
右正本證明與原本無異。
對於本判決如不服非對刑事判決上訴時不得上訴並應於送達後十日內，向本院提出上
訴狀。
                                      書記官
中      華      民    國      八十九      年    六    月    二十一    日


司法院資訊處製作；財團法人民間司法改革基金會備份。
